臺灣桃園地方法院民事判決　　　　　　　 94年度訴字第242號
原　　　告　丙○○
訴訟代理人　洪士淵律師
複　代理人　丁○○　　桃園縣桃.
被　　　告　乙○○
　　　　　　戊○○
上　一　人
訴訟代理人　庚○○
上列當事人間請求損害賠償事件，本院於民國94年10月12日言詞
辯論終結，判決如下：
    主    文
原告之訴及假執行之聲請均駁回。
訴訟費用由原告負擔。
    事    實
甲、原告方面：
一、聲明：
（一）被告應連帶給付原告新台幣（下同）788,855 元（原告誤
      載為778,855 元），及自起訴狀繕本送達翌日起至清償日
      止，按年息5%計算之利息。
（二）訴訟費用由被告連帶負擔。
（三）願供擔保請准宣告假執行。
二、陳述：
（一）原告前因見報紙刊登徵求內勤人才廣告，而於民國91年8
      月16日前往位於桃園縣中壢市○○路118 號5 樓「鴻富國
      際資訊管理顧問公司」（下稱鴻富公司）應徵並經錄用，
      詎原告上班後，僅由公司主管灌輸原告期貨投資之知識，
      該公司經理甲○○並於課程中強調期貨投資之高獲利，而
      擔任董事長助理之被告乙○○亦在旁佯稱其亦投資獲利，
      原告因而陷於錯誤，於91年8 月下旬起加入外匯保證金交
      易投資，並陸續交付共計164,000 元資金，以鴻富公司名
      義代為匯款至偉伯斯特公司所指定帳戶作為外匯保證金交
      易之期貨投資用，然僅數日帳面即虧損2 萬餘元，原告因
      不堪虧損遂於91年9 月27日離職，並於同日與訴外人甲○○協議於91年10月底退還剩餘之投資款項，惟屆期並未履
      行，甲○○與被告乙○○復於同年11月2 日與原告協議，
      答允於一個月內退還上開款項，詎91年12月3 日鴻富公司
      上址即拆遷人去樓空，原告至此始知受騙；又被告戊○○
      與被告乙○○、訴外人甲○○共同非法經營期貨顧問事業
      ，基於同一侵權行為事實致原告受有損害，爰依侵權行為
      之法律關係，訴請被告戊○○、乙○○二人負連帶賠償責
      任，因而提起本件訴訟。
（二）原告請求損害賠償之範圍如下：
  １、財產上損失164,000元：
      原告因被告虛偽經營期貨交易顧問公司之詐欺行為，而交
      付164,000元之投資款。
  ２、醫療費用21,855元：
      被告等人以招募職員為餌，欺騙新進人員投資，使原告向
      銀行借款投入大筆資金，事後捲款潛逃避不見面，使原告
      身心受創罹患重度憂鬱症，自91年11月28日至92年12月24
      日，共支出診療費21,855元。
  ３、工作損失273,000元：
      原告原任職於友達光電股份有限公司、臺灣嘉碩科技股份
      有限公司，90年度薪資所得為255,902 元、91年度為291,
      834 元，每月平均薪資21,325元至24,319元之間，經受被
      告等詐欺勸誘加入渠等開設之鴻富公司，並允諾給予原告
      每月25,000元之薪資，原告乃捨棄友達公司之工作，詎被
      告未曾給付任何薪資，更將原告所交付之投資款侵吞，造
      成原告罹患重度憂鬱症，自91年11月至92年12月共13個月
      陸續接受治療，無法正常工作，爰以原告於友達公司任職
      時平均月薪至少21,000元計算，則原告工作損失為273,00
      0 元（21,000 元/ 月Ｘ13個月）。
  ４、精神慰撫金600,000元：
      被告等人係詐騙集團，欺原告社會經驗淺薄，先組織地下
      期貨公司以應徵方式誘之，再進行詐欺取財以牟取暴利，
      手法惡劣，受害者眾多，原告並因此精神崩潰，對社會喪
      失信任感，罹患重度憂鬱症無法言語及工作，每生輕生之
      念，連續接受長達13個月之治療始漸漸痊癒，是原告請求
      被告等連帶賠償原告600,000 元之精神慰撫金，應屬有據
      。
  ５、綜上，被告等應連帶賠償原告共計1,058,855 元，惟因甲○○於起訴後與原告私下和解，承諾支付原告270,000 元
      ，經扣除該和解金額後，被告二人即應連帶給付原告788,
      855 元。
三、證據：提出匯款委託書4張、WEBSTER DLV. TRAOTNG LTD. 1
    250號帳號交易紀錄1件、離職單1紙、協議書2紙、WITHDRAW
    AL OF APPLICATION1張、中國農民銀行存摺1件、病患別費
    用明細表2張、刑事告訴狀1件、不起訴處分書1件、起訴書1
    件、和解書1件（以上均為影本）及90年度、91年度綜合所
    得稅資料清單各1份等為證。
乙、被告乙○○方面：
（一）原告之訴及其假執行之聲請均駁回。
（二）訴訟費用由原告負擔。
（三）如受不利之判決，願供擔保請准宣告免為假執行。
二、陳述：
    伊僅係投資人，並非鴻富公司之員工，毋須對原告負損害賠
    償責任。另就原告請求醫藥費21,855元、工作損失273,000
    元、精神慰撫金600,000 元之部分，認為乃原告個人之問題
    ，與其無關。
丙、被告戊○○方面：
一、聲明：
（一）原告之訴及其假執行之聲請均駁回。
（二）訴訟費用由原告負擔。
（三）如受不利之判決，願供擔保請准宣告免為假執行。
二、陳述：
    伊自91年4 月即離開鴻富公司，所以對原告與鴻富公司間之
    糾葛不清楚，是本件應與其無關，不應由其負賠償責任。另
    就原告請求醫藥費21,855元、工作損失273,000 元、精神慰
    撫金600,000 元之部分，認為係原告個人之問題，與其無關
    。
    理    由
一、按「訴狀送達後，原告不得將原訴變更或追加他訴，但請求
    之基礎事實同一、擴張或減縮應受判決事項之聲明者，不在
    此限」，民事訴訟法第255 條第1 項第2 款、第3 款分別定
    有明文。本件原告起訴原請求被告己○、甲○○、乙○○三
    人應連帶給付原告1,470,069 元，及自起訴狀繕本送達翌日
    起至清償日止，按年息5%計算之利息。嗣於本院審理中，因
    本案刑事部分，經桃園地方法院檢察署認定己○之罪嫌不足
    而為不起訴處分，並認定戊○○與被告甲○○、乙○○共同
    非法經營期貨顧問事業，基於同一侵權行為事實致原告受有
    損害；繼又因被告甲○○於本件訴訟進行中，私下與原告達
    成和解承諾清償270,000 元等情事，因而撤回其對被告己○
    、甲○○之請求，並追加戊○○為被告，復變更聲明為：被
    告應連帶給付原告788,855 元，及自起訴狀繕本送達翌日起
    至清償日止，按年息5%計算之利息。原告所為訴之變更、追
    加，核屬請求之基礎事實同一暨減縮應受判決事項之聲明，
    參諸上開條文規定，未有不合，應予准許。
二、本件原告起訴主張：伊前因見報紙刊登徵求內勤人才廣告，
    而於91年8 月16日前往位於桃園縣中壢市○○路118 號5 樓
    鴻富公司應徵並經錄用，詎上班後，僅由公司主管灌輸期貨
    投資之知識，該公司經理甲○○並於課程中強調期貨投資之
    高獲利，而擔任董事長助理之被告乙○○亦在旁佯稱其亦投
    資獲利，原告因而陷於錯誤，於91年8 月下旬起加入外匯保
    證金交易投資，並陸續交付共計164,000 元資金，以鴻富公
    司名義代為匯款至偉伯斯特公司所指定帳戶作為外匯保證金
    交易之期貨投資用，然僅數日帳面即虧損2 萬餘元，原告因
    不堪虧損遂於91年9 月27日離職，並於同日與訴外人甲○○
    協議於91年10月底退還剩餘之投資款項，惟屆期並未履行，
    甲○○與被告乙○○復於同年11月2 日與原告協議，答允於
    一個月內退還上開款項，詎91年12月3 日鴻富公司上址即拆
    遷人去樓空，原告至此始知受騙；又被告戊○○與被告乙○○、訴外人甲○○共同非法經營期貨顧問事業，基於同一侵
    權行為事實致原告受有損害，爰依侵權行為之法律關係，訴
    請被告戊○○、乙○○二人負連帶賠償責任，因而提起本件
    訴訟。
三、被告則以：被告乙○○稱伊僅係投資人，並非鴻富公司之員
    工，毋須對原告負損害賠償責任；被告戊○○則稱伊自91年
    4 月即離開鴻富公司，所以對原告與鴻富公司間之糾葛不清
    楚，是本件與其無關，其毋須負賠償責任。又被告二人均就
    原告請求之醫藥費21,855元、工作損失273,000 元、精神慰
    撫金600,000 元等，認為係屬原告個人之問題，與其無關，
    不應由渠等負賠償責任等語，資為抗辯。
四、查原告主張其於91年8 月16日前往位於桃園縣中壢市○○路
    118 號5 樓之鴻富公司應徵並經錄用，詎上班後，僅由公司
    主管灌輸其期貨投資之知識，該公司經理甲○○並於課程中
    強調期貨投資之高獲利，而擔任董事長助理之被告乙○○亦
    在旁佯稱其亦投資獲利，原告因而陷於錯誤，於91年8 月下
    旬起加入外匯保證金交易投資，並陸續交付共計164,000 元
    資金，以鴻富公司名義代為匯款至偉伯斯特公司所指定帳戶
    作為外匯保證金交易之期貨投資用，然僅數日帳面即虧損2
    萬餘元，原告因不堪虧損遂於91年9 月27日離職，並於同日
    與訴外人甲○○協議於91年10月底退還剩餘之投資款項，惟
    屆期並未履行，訴外人甲○○與被告乙○○復於同年11月2
    日與原告協議，答允於一個月內退還上開款項，詎91年12月
    3 日鴻富公司上址即拆遷人去樓空，原告至此始知受騙之事
    實，業據提出匯款委託書4 張、WEBSTER DLV.TRAOTN GLTD.
    1250號帳號交易紀錄、離職單、協議書2 紙等件為證，並為
    被告所不爭執，復經台灣桃園地方法院檢察署偵查終結提起
    公訴在案，有該起訴書附卷可憑，應堪信為真實。惟被告二
    人以前辭置辯，經查：
（一）被告乙○○部分：
      被告乙○○辯稱伊僅係投資人，原告與鴻富公司間之糾葛
      與其無涉云云，惟查，被告乙○○就其係擔任鴻富公司董
      事長助理一職並不爭執，且據訴外人甲○○於92年4 月1
      日桃園地檢署偵訊時供稱：「公司之實際負責人為乙○○
      ，也是伊的上司」、被告乙○○於92年10月28日偵訊時自
      承：「口頭上有約定伊是甲○○的上級主管」；又鴻富公
      司既於91年8 至9 月間處於停業狀態，被告乙○○與訴外
      人甲○○仍以鴻富公司會計部之名義，於91年8 月27日、
      同年9 月13日、16日分別收受原告所交付之投資款共計16
      4,000 元，此有以鴻富公司名義所開立匯款證明書影本、
      台灣桃園地檢署起訴書影本等件在卷足稽，是被告乙○○
      與訴外人甲○○顯係以鴻富公司名義施用詐術，致原告認
      為係鴻富公司代為匯款，而陷於錯誤交付上開資金，且渠
      等所經營之期貨顧問事業，乃未經證期會核發許可證照，
      是被告乙○○違反期貨交易法並涉嫌詐欺取財，並致原告
      受有損害，自應依民法第184 條第1 項、第2 項規定負賠
      償責任。
（二）被告戊○○部分：
      查被告戊○○於91年4 月離開鴻富公司乙情，既為兩造所
      不爭執，復經台灣桃園地方法院檢察署92年度偵字第1238
      3 號起訴書認定在案，有該起訴書附卷可稽，則原告於91
      年8 月16日起至同年9 月27日於鴻富公司上班，並遭詐欺
      取財乙事，即難認與被告戊○○有何關連，是原告依侵權
      行為之法律關係，請求被告戊○○負損害賠償責任，即屬
      無據，應予駁回。
五、按「因故意或過失不法侵害他人之權利者，負損害賠償責任
    」、「違反保護他人之法律，致生損害於他人者，負賠償責
    任」，民法第184 條第1 項前段、第2 項分別定有明文。被
    告乙○○不法侵害原告之權利，而應負侵權行為責任之事實
    既經認定，已於前述，本院續應就原告請求損害賠償之範圍
    ，審酌如下：
（一）財產上損失164,000元部分：
      原告因被告虛偽經營期貨交易顧問公司，並誘使原告交付
      164,000 元投資款之事實，業據提出匯款委託書影本4 紙
      為證，復為被告所不爭執，則原告受有164,000 元財產上
      損失乙情，自堪信為真實，則原告請求被告給付164,000
      元，即屬有據，應予准許。
（二）醫藥費21,855元部分：
      原告主張其因被告之詐欺取財行為，身心遭受鉅創罹患重
      度憂鬱症，自91年11月28日至92年12月24日，延醫診治花
      費21,855元，並提出診療費用明細2 紙為證，惟被告辯稱
      此係原告個人精神問題，與其無涉等語。經查，罹患憂鬱
      症之原因複雜不一，原告僅提出診療費用明細表2 紙為證
      ，而未能就其罹患憂鬱症與被告之詐欺行為間有何因果關
      係舉證以實其說，原告此部分之主張，尚乏依據，不足採
      信，應予駁回。
（三）工作損失273,000元部分：
      原告主張其原任職於友達光電股份有限公司、臺灣嘉碩科
      技股份有限公司，90年度薪資所得為255,902 元、91年度
      為291,834 元，每月平均薪資21,325元至24,319元之間，
      經受被告等詐欺勸誘加入渠等開設之鴻富公司，並允諾給
      予原告每月25,000元之薪資，原告乃捨棄友達公司之工作
      ，詎被告未曾給付任何薪資，更將原告所交付之投資款侵
      吞，造成原告罹患重度憂鬱症，自91年11月至92年12月共
      13個月陸續接受治療，無法正常工作，以原告於友達公司
      任職時平均月薪至少21,000元計算，則原告工作損失為27
      3,000 元（21,000元/ 月Ｘ13個月）。惟查，原告既未能
      就其罹患憂鬱症與被告之詐欺行為間有何因果關係舉證以
      實其說，已於前述，則其陳稱因罹患憂鬱症而無法工作，
      受有工作損失云云，亦屬無據，應予駁回。
（四）精神慰撫金600,000元部分：
      按「不法侵害他人之身體、健康、名譽、自由、信用、隱
      私、貞操，或不法侵害其他人格法益而情節重大者，被害
      人雖非財產上之損害，亦得請求賠償相當之金額」，民法
      第195 條第1 項定有明文。本件原告主張其因被告之詐欺
      取財行為，導致精神崩潰，對社會喪失信任感，罹患重度
      憂鬱症無法言語及工作，每生輕生之念，連續接受長達13
      個月之治療始漸漸痊癒，是原告請求被告等連帶賠償原告
      600,000 元之精神慰撫金云云。惟查，本件原告既未能就
      其所稱因被告之詐欺行為導致罹患憂鬱症之事實舉證以實
      其說，則其請求被告給付精神慰撫金云云，亦欠缺所據，
      應予駁回。
六、綜上所述，本件原告依侵權行為法律關係，請求被告乙○○
    給付164,000 元之範圍內為有理由，逾此範圍之請求，即屬
    無據，應予駁回。惟查，本件原告原係主張被告二人與訴外
    人甲○○應負連帶賠償責任，嗣因其與訴外人甲○○就本件
    業以270,000 元達成和解，並提出和解書附卷為憑，爰扣除
    該和解金額後始為本件請求，並撤回其對甲○○之請求，是
    以，被告乙○○應給付之金額164,000 元，應再扣除270,00
    0 元，則金額顯少於該和解金額，從而被告乙○○即毋須再
    給付任何金額與原告，則本件原告所為之請求，即無理由，
    應予駁回。又原告之訴既經駁回，其假執行之聲請亦失所附
    麗，併予駁回，附此敘明。
七、本件事證已臻明確，兩造其餘攻擊防禦方法及所提證據，核
    與本判決結果不生影響，爰不予一一論列，附此敘明。
據上論結，原告之訴為無理由，依民事訴訟法第78條規定，判決
如主文。
中　　華　　民　　國　　94　　年　　10　　月　　26　　日
                  民事第三庭    法　官　張益銘
以上正本係照原本作成
如對本判決上訴，須於判決送達後20日內向本院提出上訴狀
中　　華　　民　　國　　94　　年　　10　　月　　26　　日
                    　　　　　　書記官　陳純姃
